臺灣高雄地方法院刑事判決　　　　　　　　　　　　　九十一年度訴字第四六八號
　　公　訴　人　臺灣高雄地方法院檢察署檢察官
　　被　　　告　乙○○
　　選任辯護人　孫守濂
　　　　　　　　李慶榮
右列被告因背信案件，經檢察官提起公訴（九十年度偵字第九八四七號），本院判決
如左：
    主  文
乙○○無罪。
    理  由
一、公訴意旨略以：被告乙○○於民國八十五年六月間，在高雄縣市地區某處，將新
    台幣（下同）三十萬元借予告訴人丁○○（與告訴人甲○○係夫妻關係），又告
    訴人甲○○所有坐落於鳳山市○○○段六二五五建號（建物門牌為鳳山市○○○
    路一五０之十六號七樓、基地坐落於竹子腳段三五四號）之房屋乙棟，於八十三
    年三月十一日，向台灣中小企業銀行股份有限公司（下稱台灣中小企銀）苓雅分
    行借款二百五十八萬元，由告訴人丁○○擔任連帶保證人，另由台灣中小企銀對
    該屋設定第一順位抵押權。緣告訴人丁○○與告訴人甲○○不堪長期負擔借款利
    息，而由告訴人丁○○於八十五年八月間，在被告設於高雄市○○區○○路某處
    之工作場所，與被告達成協議，即告訴人甲○○與丁○○二人委任被告以二百九
    十萬元出賣告訴人甲○○上述房屋，其中二百六十萬元清償告訴人甲○○積欠台
    灣中小企銀行，另外之三十萬元則清償告訴人丁○○積欠被告之三十萬元債務，
    被告係為告訴人丁○○與甲○○二人處理事務之人，竟意圖為自己或他人不法之
    利益及損害告訴人葉銘俊、甲○○二人之利益，貪圖房屋嗣後漲價之利益，未遵
    守協議，將告訴人甲○○所有上述房屋賣出，且代告訴人甲○○繼續繳交利息予
    台灣中小企銀，卻告知告訴人丁○○該屋及相關債務已清償完畢，又將該棟房屋
    所有權先於八十五年九月七日，移轉於其妹婿李家齊，後於八十六年五月九日移
    轉於其前妻丙○○。嗣因被告自八十八年十一月十一日後，即未再代告訴人甲○○繳交利息予台灣中小企銀，並經台灣中小企銀於九十年二月間，向台灣高雄地
    方法院對告訴人甲○○與丁○○二人提起民事訴訟，將告訴人甲○○上述房屋查
    封拍賣後，告訴人甲○○與丁○○二人仍積欠台灣中小企銀債務一百零八萬五千
    四百零三元，台灣中小企銀又聲請澎湖地方法院以告訴人丁○○為債務人，澎湖
    郵局為第三人，對澎湖郵局發執行命令扣押告訴人丁○○每月薪資三分之一抵償
    債務，致生損害於告訴人甲○○與丁○○之利益，因認被告涉犯刑法第三百四十
    二條第一項之背信罪等語。
二、按犯罪事實應依證據認定之，無證據不得推定其犯罪事實；又不能證明被告犯罪
    者，應諭知無罪之判決。刑事訴訟法第一百五十四條及第三百零一條分別定有明
    文。又按刑事訴訟法上所謂認定犯罪事實之證據，係指足以認定被告確有犯罪行
    為之積極證據而言，如未能發現相當證據或證據不足以證明，自不能以推測或擬
    制之方法，以為裁判基礎，最高法院二十九年度上字第三一五號、四十年度台
    上字第八十六號判例參照。而認定不利於被告之事實，須依積極證據，苟積極證
    據不足為不利被告之認定時，即應為有利於被告之認定，更不必有何有利之證據
    ；又認定犯罪事實所憑之證據，雖不以直接證據為限，間接證據亦包括在內，然
    而無論直接證據或間接證據，其為訴訟上之證明，須於通常一般之人均不致有所
    懷疑，而得確信其為真實之程度者，始得據為有罪之認定，倘其證明尚未達到此
    一程度，而有合理之懷疑存在而無從使事實審法院得有罪之確信時，即應由法院
    為諭知被告無罪之判決，最高法院三十年度上字第八一六號、七十六年度台上字
    第四九八六號判例參照。再按刑法第三百四十二條第一項之背信罪，必須違背任
    務之行為，具有為圖取不法利益，或圖加不法損害之意思，為構成要件，若本人
    利益之受損害，乃基於正當原因，並非不法，則因缺乏犯罪意思要件之故，即難
    律以本罪，最高法院五十三年台上字第二四二九號判例參照。又刑法第三百四十
    二條第一項之背信罪，以為他人處理事務，意圖為自己或第三人不法之利益，或
    損害本人之利益，而為違背其任務之行為，致生損害於本人之財產，或其他利益
    為其構成要件。如行為人並無為其自己或第三人取得不法利益，或使本人之利益
    受損害之意思，或其處理事務時，並無違背其任務，嗣後因情事變更，而本人之
    財產或其他利益受有損害者，均無該條之適用，最高法院三十九年度台上字第二
    五一號判決參照。
三、公訴人認被告乙○○有上開犯行，無非係以告訴人甲○○及丁○○之指述、台灣
    澎湖地方法院九十年七月三十日執行命令影本乙份及高雄縣鳳山地政事務所九十
    年六月二十日（９０）鳳地所一字第一一一０五號函（附鳳山市○○○段六二五
    五建號之建物登記謄本、設定抵押權及所有權異動清冊之相關資料）等資料為主
    要論據。訊據被告堅詞否認有何背信之犯行，並辯稱：當初葉某是要以二百九十
    萬讓伊承接銀行的債務，並把權狀等相關過戶資料交給伊，叫伊繼續繳利息，因
    為當初王某是辦理勞工優惠貸款，所以無法辦理塗銷債務人名義，伊有告訴葉某
    及王某無法塗銷一事，且伊有繼續繳息，後來因為經濟不好，才未繼續繳貸款利
    息等語，經查：
（一）告訴人甲○○所有之前開房地，於八十三年三月十一日，曾向台灣中小企銀苓
      雅分行借款二百五十八萬元，另由台灣中小企銀對該屋設定第一順位抵押權，
      被告於八十五年九月七日，先將前開房屋所有權移轉予其妹婿李家齊，後於八
      十六年五月九日，移轉於其前妻丙○○，因被告於八十八年十一月十一日後，
      即未再繳息，台灣中小企銀乃於九十年二月間，向本院提起對告訴人甲○○與
      丁○○二人之民事訴訟，後將前開房屋查封拍賣後，仍積欠一百零八萬五千四
      百零三元，台灣中小企銀遂聲請對澎湖郵局發執行命令扣押告訴人丁○○每月
      薪資三分之一抵償債務等情，業據被告供承在卷，復有前開土地登記申請書、
      土地及建物登記謄本及臺灣澎湖地方法院執行命令等資料附卷可稽。
（二）告訴人丁○○是否確成委任前開房地之抵押權塗銷一事，告訴人丁○○前後供
      述不一，其於偵訊時供稱：「（有無特別約定將債務人名義塗銷？）沒有，因
      為字本來就是要付清對銀行的債務」等語（見九十年五月三日訊問筆錄），其
      於本院審理時供稱：「（當初有否約定要塗銷銀行的貸款？）有」、「（為你
      之前於偵訊時所述是沒有？）因為我想說房委託被告處理時，至於繼續用勞工
      優惠貸款，還是一般貸款，這是被告問題：：：」等語（見本院九十一年三月
      六日訊問筆錄），是依告訴人丁○○之供詞，其對於當初是否要求曾被告須將
      抵押權塗銷如此重要之事，前後供詞互相矛盾。再者，倘告訴人丁○○當初確
      實有委託被告須將其開房地之抵押權塗銷或委託被告買賣前開房地，為何渠等
      未簽立任何委任書面契約？又勞工貸款屬優惠貸款，其利率較一般貸款為低，
      此為眾所皆知之事，是貸款人必須符合銀行所訂定之條件，始能享受此一優惠
      利率，故當債務人有所變更時，若未經有關單位核准承受人可辦理勞工優惠貸
      款，即當無法享受勞工優惠貸款之利率，本件告訴人王勝慈以前開房地向中小
      企銀辦理貸款二筆，金額分別為一百四十萬元及一百十八萬元，其中一百四十
      萬元部分為勞工優惠貸款，此當為告訴人王勝慈及丁○○所明知，若渠等當初
      有委託被告須要塗銷全部抵押權登記一事，則渠等理當特別注意關於勞工優惠
      貸款部分是否可以塗銷，故渠等供稱完全不知情云云，顯與常情有悖。
（三）縱認告訴人等確有委任被告處理前開房地貸款事宜，惟被告自八十五年八月起
      至八十八年十月份止，均有按月繳交貸款利息，期間長達三年，並已繳納七十
      萬餘元之利息等情，此有中小企銀匯款回條四十八張附券可憑，倘被告確有意
      圖為自己或第三人之不法利益，或有故意損害告訴人之利益之主觀意思，為何
      被告需繼續繳交貸款利息長達三年之久？且金額高達七十餘萬元，是尚難以被
      告事後因經濟情況不佳，未繼續繳息即認被告有何背信之故意及行為。
（四）綜上所述，被告所為，並不該當刑法之背信罪，自難以該罪相繩。此外，復查
      無其他證據足認被告其有背信之犯行，揆諸首開說明，本案被告之犯罪，即屬
      不能證明，自應均為無罪之諭知。
據上論斷，應依刑事訴訟法第三百零一條第一項，判決如主文。
本案經檢察官井天博到庭執行職務。
中      華      民      國    九十一    年      九      月    二十七    日
                                    臺灣高雄地方法院刑事第五庭
                                        審判長法  官    吳永宋
                                              法  官    林家賢
                                              法  官    張茹棻
右正本證明與原本無異。
如不服本判決，應於判決送達後十日內，向本院提出上訴狀。
                                              書記官    李忠霖
中      華      民      國    九十一    年      九      月    二十七    日
